臺灣士林地方法院民事簡易判決
111年度士簡字第1093號
原      告  金念盛
被      告  李品穎
上列當事人間請求侵權行為損害賠償事件，本院於民國111年9月
29日言詞辯論終結，判決如下：
    主  文
被告應給付原告新臺幣壹拾萬元，及自民國一百一十一年七月六
日起至清償之日止，按週年利率百分之五計算之利息。
訴訟費用新臺幣參仟貳佰元，其中新臺幣壹仟零陸拾柒元由被告
負擔，餘由原告負擔。
本判決原告勝訴部分得假執行，但被告如以新臺幣壹拾萬元為原
告預供擔保後，得免為假執行。
原告其餘假執行之聲請駁回。
    事實及理由
一、原告起訴主張：兩造於民國102年9月5日登記結婚，並育有
    一子，原告亦無酗酒習慣；於109年年初，被告向原告表示
    ，其每週五至週日均需返回宜蘭照顧母親，原告不疑有他，
    遂答應被告之請求；未料於109年6月13日，原告目睹被告及
    訴外人蕭常輝共乘機車至陽明山竹子湖出遊且舉止親密，顯
    已逾越普通朋友交往分際，後自蕭常輝之妻即訴外人劉倢安
    處得知，被告與蕭常輝間有逾越一般男女分際之不正常交往
    ，更於劉倢安對被告及蕭常輝之訴訟中得知，被告已經於10
    9年1月搬入蕭常輝之三重住處，顯然被告所稱至宜蘭照顧母
    親並非真實，被告於婚姻關係存續中，卻未謹守婚姻忠誠義
    務，侵害原告之配偶權且情節重大，原告因此受有精神上極
    大痛苦，爰依民法第184條1項前段及第195條第1項、第3項
    規定，提起本件訴訟，請求被告賠償非財產上損害之精神慰
    撫金新臺幣（下同）30萬元等語。並聲明：1.被告應給付原
    告30萬元，及自訴狀繕本送達翌日起至清償日止按年息5％計
    算之利息；2.原告願供擔保請准宣告假執行。
二、被告答辯略以：原告有酗酒習慣及酒醉徹夜未歸之紀錄，後
    更與被告家人有金錢債務糾紛，兩造婚姻早已經出現狀況，
    已於108年中開始討論協議離婚事宜，被告與蕭常輝相約竹
    子湖，就是為請求蕭常輝勸告原告，在與原告相遇後，蕭常
    輝亦主動向原告打招呼，並向原告說明與被告相約目的，也
    有以簡訊向原告說明，此事事後未再提及，可以認為原告認
    同被告與蕭常輝相約之理由；而被告為早日與原告離婚，同
    意替家人償還部分債務，但是原告堅持要被告償還全部債務
    ，方願意離婚，後在被告妹妹及妹婿協調下，以被告每月為
    兒子存入信託基金5,000元之條件，原告方願意於109年6月2
    0日辦理離婚登記，於離婚後，被告為繼續陪伴及照顧兒子
    ，仍居住於原告住處，但是原告在訴外人劉倢安挑撥下，常
    以不當言語辱罵被告，也曾以啤酒罐丟擲被告，更曾擅自拆
    開被告包裹與信件，被告受不了，方於109年8月底搬離原告
    住處；另被告並與蕭常輝同居，更無男女私情，只是為了避
    免信件與包裹被原告擅自開啟，方借用蕭常輝之三重地址為
    收件處，原告僅憑臆測，就認為被告住進蕭常輝住處，自不
    可信；另原告係因個人因素導致個人精神狀態及工作上表現
    不佳，兩造之子更早已非身心障礙情況，原告藉機生事，將
    所有不利均導向被告所致，其心可議等語，並聲明：1.請求
    駁回原告之訴；2.如受不利判決，被告願供擔保請准免為假
    執行。
三、法院得心證的理由：
　㈠按因故意或過失，不法侵害他人之權利者，負損害賠償責任
    。故意以背於善良風俗之方法，加損害於他人者亦同。而不
    法侵害他人之身體、健康、名譽、自由、信用、隱私、貞操
    ，或不法侵害其他人格法益而情節重大者，被害人雖非財產
    上之損害，亦得請求賠償相當之金額。前二項規定，於不法
    侵害他人基於父、母、子、女或配偶關係之身分法益而情節
    重大者，準用之。民法第184條第1項、第195條第1項前段及
    第3項分別定有明文。又婚姻係以夫妻之共同生活為其目的
    ，配偶應互相協力保持其共同生活之圓滿安全及幸福，而夫
    妻互守誠實，係為確保其共同生活之圓滿安全及幸福之必要
    條件，故應解為配偶因婚姻契約而互負誠實義務，配偶之一
    方行為不誠實，破壞共同生活之圓滿安全及幸福者，即為違
    反因婚姻契約之義務而侵害他方之權利（最高法院55年度台
    上字第205號裁判要旨參照）。是所謂配偶權，係指配偶間
    因婚姻而成立以互負誠實義務為內容的權利。從而，如明知
    為他人配偶卻故與之交往，而其互動方式依社會一般觀念，
    已足以動搖婚姻關係所重應協力保持共同生活圓滿安全幸福
    之忠實目的時，茍配偶確因此受精神上痛苦，自亦得依法請
    求賠償。且侵害配偶權之行為，不以通姦行為為限，倘夫妻
    任一方與他人間有逾越結交普通朋友等一般社交行為之不正
    常往來，其行為逾越社會一般通念所能容忍範圍，達破壞婚
    姻共同生活之圓滿安全及幸福之程度，即足當之。
　㈡本案經本院依職權調閱臺灣新北地方法院109年度訴字第2212
    號及臺灣高等法院110年度上字第698號之卷宗及其內證據所
    示可知，蕭常輝確實曾於109年1月間，就「被告搬進蕭常輝
    三重住所居住」之事，詢問其子即訴外人蕭煜城意見，而蕭
    煜城則表示沒有意見，且當劉倢安兩度詢問推敲有關被告係
    於109年1月起住進三重住所之事，蕭煜城並未予以否認，並
    表示其係於週末返家時幾乎都會見到被告，且蕭常輝亦向蕭
    煜城坦言其與被告係男女朋友之交往關係等語。又依據三重
    住所所屬社區保全人員葉桀豪之證詞，可知被告確於109年
    間即可在有管制之該社區頻繁進出，且毋須更換磁扣，並將
    三重住所作為其信件及包裹之聯絡地址。
　㈢則互核前揭事證，可認蕭常輝於109年1月間就被告搬進三重
    住所居住詢問蕭煜城意見、蕭煜城對劉倢安所詢有關被告於
    109年1月起住進三重住所之事並不否認，被告自109年1月起
    週末均未返家、蕭常輝對蕭煜城坦言與被告為男女朋友交往
    關係、被告毋庸換取三重住所社區管制磁扣即可在該社區進
    出，亦堪認定，足認原告主張，被告於兩造婚姻關係存續中
    ，即搬入蕭常輝三重住所居住之事為真；又原告表示被告尚
    與蕭常輝單獨至陽明山竹子湖，並有狀似情侶般之懷抱及以
    手指相互勾拉之親暱舉動，雖為被告否認有親暱舉動之事，
    但是無礙於被告與蕭常輝間有逾越一般男女交往分際之認定
    。從而，被告為有婚姻關係之人，卻仍與蕭常輝有共同居住
    之情事，此等行為自逾越社會一般通念所能容忍範圍，達破
    壞原告婚姻生活圓滿安全及幸福之程度，而堪認係故意侵害
    原告配偶權，且情節重大無疑。
　㈣按不法侵害他人人格權，被害人受有非財產上之損害，請求
    加害人賠償相當金額之慰撫金時，法院對於慰撫金之量定，
    應斟酌實際加害情形、所造成之影響、被害人所受精神上痛
    苦之程度、雙方之身分、地位、經濟狀況及其他各種情形，
    以核定相當數額（最高法院47年度台上字第1221號、51年度
    台上字第223號、76年度台上字第1908號裁判要旨參照）。
    本院審酌被告自109年1月間起，在蕭常輝之三重住所與其同
    居，而逾越社會一般通念所能容忍範圍，原告因被告上開與
    蕭常輝間逾越普通社交之不正常往來之侵害配偶權行為，自
    受有精神上相當痛苦，再考量兩造於109年6月13日陽明山之
    事時已感情不睦並在洽談離婚事宜，此為兩造所不爭（見本
    院卷第91-92、189-190頁），是本件侵害配偶權雖已情節重
    大，然尚不能與介入正情正常夫妻之情形相比擬，另參酌兩
    造學經歷、財產狀況、身分與社會地位、兩造間之婚姻關係
    、被告所為逾越一般男女交往分際之行為態樣、原告精神所
    受痛苦等一切情狀，認被告應賠償原告非財產上損害之精神
    慰撫金10萬元，為有理由，應予准許。
　㈤從而，原告請求被告給付原告10萬元，及自本件訴狀繕本送
    達翌日即110年7月6日（見本院卷第85頁）起至清償日止按
    年息5％計算之利息，為有理由，應予准許，逾此範圍，為無
    理由，應予駁回。　　
四、本件原告勝訴部分係就民事訴訟法第427條第1項適用簡易程
    序所為被告部分敗訴之判決，依民事訴訟法第389條第1項第
    3款規定，就原告勝訴部分應依職權宣告假執行，原告此部
    分假執行之聲請不另准駁，並依同法第392條第2項規定，依
    被告聲請，宣告被告預供擔保後，得免為假執行。至原告敗
    訴部分，其假執行之聲請即失所附麗，應併予駁回。
五、訴訟費用負擔之依據：民事訴訟法第79條。依職權確定訴訟
    費用額為3,200元（第一審裁判費），其中1,067元應由被告
    負擔，餘由原告負擔。
中　　華　　民　　國　 111　　年　　10　　月　　27　　日
                  士林簡易庭法  官  陳紹瑜 
以上正本係照原本作成。
如不服本判決，應於判決送達後20日內，向本院提出上訴狀並應
記載上訴理由，如於本判決宣示後送達前提起上訴者，應於判決
送達後20日內補提上訴理由書（須附繕本）。             
中　　華　　民　　國　 111　　年　　10　　月　　27　　日
                            書記官  詹禾翊